【裁判字號】    95,訴,77
【裁判日期】    950125
【裁判案由】    侵權行為損害賠償
【裁判全文】
臺灣臺南地方法院民事判決                95年度訴字第77號
原      告  甲○○
被      告  乙○○
                        17號.
上列被告因過失傷害案件，經原告提起刑事附帶民事訴訟，請求
侵權行為損害賠償（94年度交簡附民字第54號），由本院刑事庭
裁定移送前來，經本院於民國95年1月11日言詞辯論終結，判決
如下：
    主  文
被告應給付原告新台幣壹拾參萬陸仟柒佰伍拾玖元，及自民國九
十四年六月十八日起至清償日止，按週年利率百分之五計算之利
息。
原告其餘之訴駁回。
訴訟費用由被告負擔五分之二，餘由原告負擔。
本判決勝訴部分得假執行。但被告如於執行標的物拍定、變賣或
其他財產權執行程序終結前，以新台幣壹拾參萬陸仟柒佰伍拾玖
元為原告預供擔保，得免為假執行。
原告其餘假執行之聲請駁回。
    事實及理由
一、按訴狀送達後，原告不得將原訴變更或追加他訴，但擴張或
    減縮應受判決事項聲明，不在此限，民事訴訟法第255條第1
    項第3款定有明文。本件原告原起訴請求被告給付新台幣（
    下同）2,000,000元，及自起訴狀繕本送達日起至清償日止
    ，按週年利率百分之5計算之利息，嗣於訴狀送達被告後，
    變更聲明請求被告給付231,737元及利息，核屬減縮應受判
    決事項之聲明，與前揭規定相符，應予准許。
二、本件原告起訴主張：被告於93年4月15日下午5時30分許，駕
    駛車牌號碼Y8-2813號自用小客車，沿臺南縣關廟鄉○○路○
    段內側車道由西往東方向行駛。途經該路段235號「統好加
    油站」時，適有訴外人姬德和騎乘車牌號碼FZY-708號普通
    重型機車，未依規定左轉，而自中央分隔島由北往南方向行
    駛，欲跨越由西往東方向之車道。被告為閃避姬德和所駕駛
    之車輛，即將自己所駕駛之車輛向右偏駛，但被告所駕駛之
    自用小客車，仍與姬德和所駕駛之普通重型機車發生碰撞，
    上開自用小客車右側車身再碰撞原違規行駛於同路段內側快
    車道，因見車禍發生而偏駛至外側快車道，由原告駕駛車牌
    H57-888號重型機車車頭，原告因而人車倒地受有右肩肩胛
    骨骨折、左胸第6肋骨骨折、雙下肢挫傷、左前臂及左肘挫
    傷致尺神經損傷。原告因本件車禍受傷共計支出醫療費用
    52,000元；又原告於車禍發生前係於新鑫股份有限公司擔任
    廠長，負責飲水機的研發及搬運工作，薪資每年347,954元
    。因車禍受傷無法繼續勝任工作，已被原公司解雇，請求事
    故發生後兩年無法工作之薪資損失695,908元，及精神慰撫
    金400,000元，合計1,147,908元，且被告與原告同為肇事次
    因，應負擔百分之30之過失責任等語並聲明：(一)被告應給付
    原告231,737元，並自起訴狀繕本送達翌日起至清償日止，
    按週年利率百分之5計算利息。(二)願供擔保，請准宣告假執
    行。
三、被告則以：對於原告因本件車禍受傷，支出西醫之醫療費用
    17,000元不爭執，但認為肇事責任比例只有百分之20，而接
    骨所的費用、工作損失以及精神慰撫金，則不願意賠償等語
    ，並聲明：駁回原告之訴。
四、兩造不爭執之事實
（一）被告於93年4月15日下午5時30分許，駕駛車牌號碼
      Y8-2813號自用小客車，沿臺南縣關廟鄉○○路○段內側車
      道由西往東方向行駛。途經該路段235號時，被告所駕駛
      之自用小客車右側車身碰撞原違規行駛於同路段內側快車
      道，因見車禍發生而偏駛至外側快車道，由原告駕駛車牌
      H57-888號重型機車，原告因而人車倒地受有右肩肩胛骨
      骨折、左胸第6肋骨骨折、雙下肢挫傷、左前臂及左肘挫
      傷致尺神經損傷。
（二）被告因本件交通事故，經本院以94年度交簡字第1010號判
      決過失傷害罪，處拘役50日確定。
（三）原告因本件車禍受傷，支出西醫之醫療費用17,000元。
（四）原告尚未請領本件強制汽車責任保險金。
（五）上開事實有本院94年度交簡字第1010號判決書1份、台南
      市立醫院及國立成功大學醫學院附設醫院收據23紙在卷可
      稽，復為兩造所不爭執，應堪信為真實。
五、按因故意或過失，不法侵害他人之權利者，負損害賠償責任
    ；汽車、機車或其他非依軌道行駛之動力車輛，在使用中加
    損害於他人者，駕駛人應賠償因此所生之損害。又不法侵害
    他人之身體或健康者，對於被害人因此喪失或減少勞動能力
    ，或增加生活上之需要時，應負損害賠償責任；再不法侵害
    他人之身體、健康，或不法侵害其他人格法益而情節重大者
    ，被害人雖非財產上之損害，亦得請求賠償相當之金額，民
    法第184條第1項前段、第191之2、第193條第1項及第195條
    第1項分別定有明文。查被告駕駛自小客車途經本件肇事地
    點，因閃避訴外人姬德和所騎乘之重型機車，未注意來往車
    輛，以致不慎撞及原告，造成原告受有前述傷害，揆諸上開
    規定及說明，被告自應負侵權行為損害賠償責任。茲就原告
    主張之各項損害賠償，是否應予准許，分述如次：
(一)醫療費用：原告主張其因本件車禍受傷至醫院就醫治療，共
    支出西醫部分醫療費17,000元，接骨所部分15,000元，業據
    提出診斷證明書、收據等為證，經核西醫醫療費用部分
    17,000元，均堪認必要之支出，而被告亦同意給付，自應如
    數准許，而接骨所部份，雖有提出損傷接骨整復證明書乙紙
    為證，然其並無醫師處方籤，收據上亦僅泛稱整復、外敷，
    無法判斷其支出之醫藥費用是否屬必要費用，且收據上並未
    蓋店章，則其此部分之請求共計15,000元，即無理由，不應
    准許。
(二)不能工作之損失：原告雖主張其因車禍受傷，必須休養2年
    ，以每年347,954元計算，共計損失勞動收入695,908元等語
    ，經查原告月薪為28,996元（按92年年薪為347,954元），
    有原告提出之各類所得扣繳及免扣繳憑單1件可稽，惟原告
    主張其因本件車禍受傷而需休養2年云云，並未舉證以明，
    經本院函詢國立成功大學醫學院附設醫院認：原告所受傷害
    係「左尺骨神經麻痺引起左上肢感覺異常及手指活動無力自
    主，93年10月12日手術後，約休養2個月可正常工作。」有
    該院94年11月24日成附醫骨字第0940013043號函1件在卷可
    稽，是原告主張其因本件車禍受傷致無法工作之期間，應以
    至93年12月12日為可採，故自93年4月15日發生車禍時起至
    93年12月12日，共7個月又28日，是原告得請求勞動能力之
    損失部分為230,037元（計算式為28,996×7又30/28＝
    230,037），逾此部分之請求，則屬無據。
(三)精神慰撫金部分：
  1.按慰撫金數額之認定，除依被害人所受身體上及精神上痛苦
    程度，及所造成之影響二者予以衡量外，尚須斟酌雙方之身
    分資力與加害之程度及各種情形，予以核定。
  2.原告因此車禍致受有右肩肩胛骨骨折、左胸第6肋骨骨折、
    雙下肢挫傷、左前臂及左肘挫傷致尺神經損傷。約長達8個
    月無法工作，且左尺骨神經麻痺引起左上肢感覺異常及手指
    活動無力自主，此有上開醫院回覆之病情摘要在卷可憑，足
    認原告身心遭受極大痛苦，自得請求被告給付相當之精神慰
    撫金。衡以原告係國小畢業，已婚有2名子女、原擔任飲水
    機開發、搬運工作，現已無業，於92年度有所得4筆，給付
    總額1,393,122元，93年度有所得3筆給付總額911,621元，
    名下有房屋土地等12筆；被告係國中畢業，從事保險業務員
    工作，已婚，92年度有所得共9筆，給付總額為826,184元，
    93年度有所得6筆給付總額657,576元，名下有土地、房屋汽
    車及投資共5筆，財產總額為1,032,100元等情，業經兩造陳
    明，且有稅務電子閘門財產所得調件明細表在卷可憑。本院
    審酌前開兩造之身分、地位、經濟狀況、被告之過失程度、
    原告所受傷勢、心理及生理上所受之痛苦折磨等一切情狀，
    認原告請求精神慰撫金之數額以300,000元為適當，逾此數
    額之請求，即難准許。
(四)綜上，原告得向被告請求賠償之金額，計為醫療費用17,000
    元、不能工作之損失230,037元、精神慰藉金300,000元，合
    計為547,037元。
六、惟按損害之發生或擴大，被害人與有過失者，法院得減輕賠
    償金額，或免除之，民法第217條第1項定有明文。查原告騎
    乘機車沿臺南縣關廟鄉○○路○段內側車道由西往東方向行
    駛，原應行駛於外側車道，並隨時採取必要之安全措施，且
    依當時情形，又無不能注意之情形，竟疏未注意前方車輛之
    動態，又違規行駛於內側車道，致與閃避訴外人姬德和駕駛
    之重型機車之被告發生交通事故，已如前述，應認原告就本
    件交通事故之發生與有過失。本院斟酌三方之肇事責任，認
    兩造同為肇事次因及過失程度，認為被告應負擔過失責任為
    百分之25，原告則應負擔百分之25之過失責任，訴外人姬德
    和應負擔百分之50之過失責任，並依此標準減輕被告賠償責
    任。依此核算結果，被告自應賠償原告136,759元 (計算式
    ：547,037×25/100＝136,759，元以下四捨五入)。
七、綜上所述，原告依侵權行為之法律關係，原得請求被告賠償
    之金額為548,969元，經過失相抵後，依原告應負擔之過失
    比例百分之25計算，原告得請求被告給付136,759元，及自
    起訴狀繕本送達翌日即94年6月18日起至清償日止，按週年
    利率百分之5計算之利息範圍內，為有理由，應予准許，逾
    此範圍之請求，為無理由，應予駁回。
八、本件為關於財產權之訴訟，所命給付之金額未逾500,000 元
    之所為被告敗訴判決，應依民事訴訟法第389條第1項第5款
    規定，依職權宣告假執行，是原告聲請就勝訴部分供擔保為
    假執行，即無必要；本院並依同法第392條第2項、第3項規
    定，依職權宣告被告得供擔保，免為假執行；另原告敗訴部
    分，其假執行聲請亦失所附麗，應併予駁回。
九、據上論結：本件原告之訴為一部有理由，一部無理由，依民
    事訴訟法第79條、第389條第1項第5款、第392條第2項、第3
    項，判決如主文。
中    華    民    國    95    年    1     月    25    日
                  民事第一庭  法  官  周素秋
以上正本，係照原本作成。
如對本判決上訴，須於判決送達後20日內向本院提出上訴狀
中    華    民    國    95    年    1     月    25    日
                                書記官  陳慧玲


司法院資訊處製作；財團法人民間司法改革基金會備份。
